【裁判字號】    98,上易,635
【裁判日期】    990310
【裁判案由】    侵權行為損害賠償
【裁判全文】
臺灣高等法院民事判決                 98年度上易字第635號
上  訴  人  丙○○
訴訟代理人  王元勳律師
複代理人    丁○○
訴訟代理人  李怡欣律師
被上訴人    前錦環保有限公司
                        樓
法定代理人  乙○○
被上訴人    甲○○
                        樓
上列當事人間請求侵權行為損害賠償事件，上訴人對於中華民國
98年5月15日臺灣板橋地方法院97年度訴字第2144號第一審判決
提起上訴，本院於99年2月24日言詞辯論終結，判決如下：
    主  文
上訴駁回。
第二審訴訟費用由上訴人負擔。
    事  實  及  理  由
一、被上訴人前錦環保有限公司（下稱前錦公司）於99年1月12
    日合法收受通知應於同年2月24日於本院行言詞辯論（本院
    卷第63頁），未於言詞辯論期日到場，經核無民事訴訟法第
    386條各款所列情形，依上訴人之聲請，為一造辯論判決。
二、上訴人起訴主張：
  (一)上訴人所有位於臺北縣五股鄉○○路11之8號房屋（下稱系
    爭房屋），自民國82年8 月起出租予被上訴人甲○○開設家
    具店，甲○○自96年起即積欠租金，上訴人要求甲○○搬遷
    返還系爭房屋，甲○○即僱用原審共同被告乙○○（即前錦
    公司負責人）進行設備拆除及清運之工作，97年3月17日上
    午，乙○○於拆除鐵架設備時，本應注意使用乙炔切割器切
    割鋼材時會產生火花，須使用阻絕設施以避免火花掉落引燃
    易燃物品發生火災，且依當時情形並無不能注意之情事，竟
    疏未注意採取防範措施，在切割廠房噴漆室附近之Ｃ型鋼時
    ，火花噴濺至周圍木屑，點燃火苗，燒燬系爭房屋。乙○○
    為前錦公司之負責人，前錦公司依民法第28條規定，應就乙
    ○○因執行職務造成之損害，連帶負損害賠償責任。甲○○
    為承租人，應盡善良管理人之注意義務，於指示乙○○進行
    拆除及清運工作時，應注意工作執行之安全，竟疏未注意先
    移除屋內之易燃物，即指示乙○○使用高熱乙炔暨電鋸進行
    切割，甚至動用起重機（俗稱怪手），甲○○對此等危險有
    事實上監督之地位與能力，更應注意前錦公司有無具備維護
    安全、防範危險及預防火災之設備或措施。前錦公司登記之
    業務項目僅為「廢棄物之清除及處理」類者，並不具「拆除
    施工」類者，亦不符合依建築物法第77條之2第2、3項規定
    之資格，遑論有何具備使用乙炔切割器、起重機之特殊專業
    技能，則甲○○不但違反承租人保管租賃物之注意義務，對
    於承攬人專業能力之選任及承攬事項具有之危險性，亦有定
    作上之過失，應與原審共同被告乙○○及前錦公司連帶負損
    害賠償之責。甲○○於原審自稱「原告要我幫他找人前來拆
    除系爭房屋，所以我就找被告乙○○來拆除。」，姑不論甲
    ○○係單純介紹或定作，但甲○○找乙○○欲其從事之工作
    內容為拆除而非清運垃圾。乙○○於警詢中自承「我要拆除
    的工廠之前是做家具，該家具公司的老闆先叫我去拆屋內隔
    間夾層」、於偵查時亦稱係甲○○要求渠去拆隔間，工資乙
    車5000元，故甲○○為乙○○施工拆除之委託者。甲○○並
    未證明已將系爭房屋點交與上訴人，其陳述前後矛盾。前錦
    公司負責人於上班時間施作隔間夾層拆除工作，依社會通念
    ，應與前錦公司業務有適當牽連關係行為，故前錦公司應與
    乙○○負連帶賠償責任。並與原審聲明前錦公司、甲○○與
    乙○○連帶給付上訴人新台幣（下同）1,052,000元及自起
    訴狀繕本送達翌日起至清償日止，按週年利率5%計算之利息
    。原審就乙○○部分為上訴人勝訴之判決，駁回上訴人其餘
    之請求，乙○○未聲明不服，已告確定，上訴人則對敗訴部
    分全部提起上訴。
  (二)上訴聲明：
    1.原判決第2項不利於上訴人部分廢棄。
    2.上開廢棄部分，前錦公司、甲○○應再與原審共同被告乙
      ○○連帶給付上訴人1,052,000 元及自起訴狀繕本送達翌
      日起至清償日止，按週年利率5%計算之利息。
三、被上訴人甲○○則以：
  (一)甲○○在96年12月底結束營業，並在97年元月份已將廠房清
    空，趕在農曆年前交屋完成．上訴人也在3 月份將系爭房屋
    更換新鎖，甲○○並未持有新鎖之鑰匙，本件拆除工程自不
    可能由甲○○定作。上訴人於97年3 月13日更換新鎖後，要
    甲○○找人來拆除內部設備，甲○○介紹上訴人與乙○○認
    識，並未介入拆除工作，亦未指示乙○○如何拆除，且火災
    發生時甲○○並不在場，並無指示乙○○工作之可能等語置
    辯。
  (二)答辯聲明：上訴駁回。
四、被上訴人前錦公司於原審之抗辯：
    甲○○並未指示乙○○如何施工，前錦公司的營業項目是清
    除垃圾，不包括拆除鐵皮屋，怪手是乙○○僱來的，前錦公
    司沒有怪手，甲○○在交屋前請乙○○幫忙清理房屋裡面的
    垃圾，並未要求拆除房屋夾層，後來上訴人要乙○○幫他拆
    除系爭房屋裡面的夾層，乙○○就找人前來拆除等語。
五、兩造不爭執之事實：
  (一)上訴人所有系爭房屋，自82年8 月起出租予甲○○開設家具
    店，甲○○自96年起即積欠租金，上訴人要求甲○○搬遷返
    還系爭房屋。
  (二)上訴人於97年3 月13日更換系爭房屋門鎖，新門鎖共有鑰匙
    3把，2把由上訴人持有，1 把由上訴人委託訴外人郭長霖持
    有，甲○○並未持有系爭房屋之新鑰匙。
  (三)乙○○於97年3 月17日上午拆除鐵架設備時，因使用乙炔切
    割器切割廠房噴漆室附近之Ｃ型鋼時，火花噴濺至周圍木屑
    失火燒燬系爭房屋。
  (四)乙○○因本件失火燒燬系爭房屋事件，經臺灣板橋地方法院
    檢察署以97年度偵字第12954號聲請簡易判決處刑，臺灣板
    橋地方法院以97年度簡字第5552號判決「乙○○失火燒燬現
    有人所在之建築物，處有期徒刑陸月，如易科罰金，以新臺
    幣參仟元折算壹日。」，乙○○上訴後經該院以97年度簡上
    字第1119號刑事判決駁回上訴而告確定。
六、兩造爭執點之論述：
    上訴人主張甲○○係乙○○拆除隔間夾層之定作人，應與乙
    ○○負負連帶賠償責任，而乙○○為前錦公司之負責人，拆
    除夾層為其於上班期間執行職務行為，前錦公司應與乙○○
    負連帶賠償責任，為被上訴人所否認。兩造之爭點為：(一)甲
    ○○是否為本件隔間夾層拆除之定作人？應否與乙○○負連
    帶賠償責任？(二)前錦公司應否與乙○○連帶賠償責任？本院
    認定如下：
  (一)上訴人未證明甲○○為本件隔間夾層拆除之定作人：
    1.上訴人未證明甲○○於系爭失火事件發生時占有系爭房屋
      ：
      臺灣板橋地方法院97年度重訴字第179 號損害賠償事件98
      年7月8日言詞辯論期日時，證人郭長霖證稱: 「 (97年 3
      月13日被告丙○○更換新鎖3把，其中2把係自己保管，另
      1把是否交予台端？)實在。（台端是否住於系爭11-8號租
      屋之對間即11號門牌房屋，訴外人林進財是否確於民國97
      年的農曆除夕<即國曆2月6日>前已結束營業，並趕在農曆
      年前，將廠房內辦公室家具搬移，完成退屋之事實？）有
      搬移。有無交屋給被告我不清楚。．．．（原告訴訟代理
      人：證人是否知道甲○○時停止營業？大約在何時沒有再
      出現？）農曆過年前他就沒有做了，詳細時間我不清楚。
      ．．．（被告訴訟代理人：問證人甲○○停止營業有無清
      空廠房？）火災前就清空了。」等語（本院卷第35至37頁
      ），核與甲○○抗辯農曆過年前就交還房屋等情相符，且
      上訴人對於甲○○抗辯上訴人更換新鎖後並未取得鑰匙乙
      節並無意見（本院卷第43頁）。出租人（上訴人）既更換
      門鎖，衡情應係承租人已返還房屋，否則何必更換新鎖？
      參諸台北縣政府消防局火災原因調查報告書（下稱調查報
      告）火災現場勘查紀錄及原因判斷，二火災現場記述：(一)
      本案火災現場係坐落於五股鄉○○路11-8號，為鐵皮屋構
      造連棟式建築物，11-8號所有人為丙○○，先前承租給甲
      ○○開立優邑家具有限公司，租期至96年12月底，該址現
      為空廠房並未營業使用，家具等貨品皆已清空，現場僅堆
      放有木板、鋼鐵等廢棄物（臺灣板橋地方法院97年度偵字
      第12954 號卷<下稱偵字卷，本院影印卷外放，下同>第19
      頁、本院卷第25頁），益證甲○○抗辯早已清空、未在系
      爭房屋營業乙節為真。上訴人雖以甲○○之員工能中仍
      居住在系爭房屋主張甲○○未交還房屋，但上訴人於本院
      行言詞辯論時，自承換了新鎖以後能中即未居住在系爭
      房屋，則上訴人並未證明甲○○或其使用人於火災發生時
      仍占有使用系爭房屋。
    2.上訴人未證明甲○○於返還系爭房屋時應將隔間夾層拆除
      回復原狀：
      民事訴訟法第277 條本文規定「當事人主張有利於己之事
      實者，就其事實有舉證之責任。」。上訴人主張甲○○定
      作夾層拆除工程，係因其要求甲○○將系爭房屋回復原狀
      ；而甲○○則抗辯「我於12月的時候有問許小姐，我是否
      要將夾層屋拆除。他說不用，不要拆除對他來說出租比較
      划算，只要我將垃圾清除就可以了」等語（本院卷第44頁
      ）。查，乙○○於97年4月3日警詢中稱「我要拆除的工廠
      之前是做家具，該家具公司的老板先叫我去拆屋內隔間夾
      層，結果沒拆，之後屋主說沒拆沒有人要租，屋主遂叫我
      將該工廠內之夾層全部拆除。」等語（偵字卷第5頁）；
      上訴理由僅截取乙○○前段筆錄「該家具公司的老板先叫
      我去拆屋內隔間夾層」（本院卷第17頁），有意略去乙○
      ○下段證詞「結果沒拆，之後屋主說沒拆沒有人要租，屋
      主遂叫我將該工廠內之夾層全部拆除。」等語，上訴人以
      乙○○前半段證詞主張甲○○為拆除夾層之定作人，自不
      可採。參以乙○○於偵查時提出乙○○與上訴人之錄音譯
      文「（房東：隔間他本來就是應該要恢復給我啊）張女友
      ：沒有啦！許小姐，我告訴你啦！．．．幫忙搬，那時妳
      也有去，你自己說的：那沒關係啦！你放著就好，你有去
      ，你講這句，你放著就好。（菊）房東：那是電話，電話
      。張女友：那時我正好跟林建財整群人在那，整群人在那
      搬時，我們去幫忙搬，我們都做沒工錢的，我們都做沒工
      錢的去幫忙搬，你說不用拆，真的．．．」（偵字卷第
      141 頁），上訴人於該錄音譯文中並未反駁乙○○女友稱
      渠曾叫甲○○不用拆除夾層，是上訴人主張甲○○為定作
      人，難以採信。況，上訴人主張甲○○自96年起積欠租金
      ，上訴人始要求甲○○遷讓返還系爭房屋（原審附民卷第
      2頁），益難信甲○○有定作拆除系爭夾層工程之資力。
      上訴人既未證明甲○○為系爭工程之定作人，且不爭執甲
      ○○於拆除夾層屋發生火災時不在場，則其主張甲○○指
      示工程進行有過失云云，委無可採。
    3.綜上，上訴人既無法證明甲○○於系爭房屋發生火災時占
      有使用系爭房屋，亦無法證明甲○○為系爭夾層屋拆除工
      程之定作人，則上訴人主張甲○○應負承租人或定作人責
      任，與乙○○負連帶賠償責任，洵無可取。
  (二)上訴人未證明乙○○係為前錦公司職行職務拆除系爭房屋之
    夾層：
    上訴人主張乙○○為前錦公司之負責人，前錦公司依民法第
    28條規定，應就乙○○因執行職務所造成上訴人之損害，連
    帶負損害賠償責任云云。查，前錦公司之營業項目為廢棄物
    清除，有公司登記資料可稽（偵字卷第165 頁）；乙○○於
    原法院亦稱前錦公司的營業項目是清除垃圾，並沒有包括拆
    除鐵皮屋，怪手是乙○○僱請來的，並不是乙○○親自去開
    怪手的，前錦公司沒有怪手，原本甲○○要乙○○清理裡面
    的垃圾，後來上訴人來工廠要乙○○幫他拆除裡面的夾層，
    乙○○就找人前來拆除等語（原審訴字卷第74頁）。前述調
    查報告二火災現場記述(二)「案發當時甲○○受11-8號屋主丙
    ○○要求，委託乙○○於建築物內部進行拆除、切割、重整
    工作．．．」（本院卷第25頁）；甚者，關於系爭火災之刑
    事案件，無論警詢、偵查、判決書或調查報告中，均未提及
    前錦公司與本件火災有任何關係，僅認定乙○○個人之行為
    造成火災，依目前之卷證資料，尚難認本件承作夾層拆除工
    程者為前錦公司而非乙○○。上訴人空言主張承作夾層拆除
    工程者為前錦公司，既未舉證以實其說，自難採信。況前錦
    公司之營業項目為廢棄物清運，並無拆除房屋等營業項目，
    自難僅以乙○○於上班時間進行夾層拆除工程，逕認乙○○
    係為前錦公司執行職務。從而，上訴人主張依民法第28條規
    定，前錦公司應與乙○○連帶負賠償責任，並不可採。
七、綜上所述，上訴人主張甲○○應負承租人或定作人責任，前
    錦公司應就其法定代理人執行職務之行為負連帶賠償責任，
    均不足採，甲○○及前錦公司之抗辯尚堪採信。從而，上訴
    人請求被上訴人甲○○及前錦公司應與乙○○負連帶賠償責
    任，為無理由，不應准許。原審就上開部分為上訴人敗訴之
    判決，及駁回其假執行之聲請，於法並無不合。上訴意旨指
    摘原判決不當，求予廢棄改判，為無理由，應予駁回。
八、本件事證已臻明確，兩造其餘攻擊防禦方法，經審酌後，或
    與本件無涉，或與判決結果不生影響，毋庸一一論列。
九、據上論結，本件上訴為無理由，依民事訴訟法第449條第1項
    、第78條、第463條、第385條第1項前段，判決如主文。
中    華    民    國    99    年    3     月    10    日
                    民事第二庭
                        審判長法  官  吳謙仁
                              法  官  黃莉雲
                              法  官  蘇瑞華
正本係照原本作成。
不得上訴。
中    華    民    國    99    年    3     月    11    日
                              書記官  賴以真

司法院資訊處製作；財團法人民間司法改革基金會備份。
